【裁判字號】    99,台上,3637
【裁判日期】    990610
【裁判案由】    違反毒品危害防制條例
【裁判全文】
最高法院刑事判決            九十九年度台上字第三六三七號
上  訴  人  甲○○
上列上訴人因違反毒品危害防制條例案件，不服台灣高等法院高
雄分院中華民國九十七年八月十四日第二審判決（九十七年度上
訴字第五五八號，起訴案號：台灣高雄地方法院檢察署九十六年
度偵字第九七七四號），提起上訴，本院判決如下：
    主  文
原判決撤銷，發回台灣高等法院高雄分院。
    理  由
本件原判決認定上訴人甲○○有原判決所記載之犯罪事實，因而
維持第一審依想像競合犯之規定，從一重論處上訴人共同運輸第
一級毒品罪刑之判決，駁回檢察官及上訴人在第二審之上訴。固
非無見。
惟查：(一)刑事訴訟法第一百五十六條第二項規定：被告或共犯之
自白，不得作為有罪判決之唯一證據，仍應調查其他必要之證據
，以察其是否與事實相符。其立法旨意係在防範被告或共犯自白
之虛擬致與真實不符，乃對自白在證據上價值加以限制，明定須
藉補強證據以擔保其真實性。而所謂補強證據，則指該自白之外
其他足以證明自白犯罪事實確具有相當程度真實性之證據而言，
自以具有證據能力為必要。再其所補強者，固非以事實之全部為
必要，然仍須與共犯所為供述具有相當程度之關聯性，而得本於
彼此間之相互作用，使一般人確信其供述為真實。至共犯陳述之
內容是否具有矛盾或不一致等瑕疵，要屬於對陳述內容之評價，
有無誣陷被告可能，或與被告彼此之間曾否存在重大恩怨糾葛等
情形，均與所指他人犯罪之基本事實無關聯性，非得執為其所陳
述他人犯罪事實之補強證據。本件原判決認定上訴人有原判決事
實欄所記載與施秉宏、何上林及二名不詳姓名成年男子共同自大
陸東莞運輸（私運）第一級毒品海洛因進入我國境內之犯行，經
核其理由，係以共犯施秉宏所為不利上訴人之證言為主要之論據
。原判決雖同時說明：(一)依內政部入出境管理局民國九十五年三
月二十九日境信彤字第０九五一０二三一七四０號函示內容、上
訴人之入出境資訊連結作業及上訴人之供詞，上訴人於九十四年
十月九日由香港返回台灣，與施秉宏在第一審所為「甲○○由何
上林安排從東莞坐車到香港，再從香港搭機回來台灣……」等證
詞內容相符；(二)上訴人所為邀施秉宏、馬國隆前往大陸辦理結婚
相關手續，嗣於九十四年十月六日在福建省福州市「富麗華飯店
」因向施秉宏、馬國隆收款一事發生爭執，並非可採；(三)依施秉
宏之法務部入出境資訊連結作業之記載，施秉宏僅往返大陸二次
，若無上訴人同行，衡情無法就與上訴人如何由福州市前往東莞
過程為詳盡之描述；(四)施秉宏自承與上訴人並無過節怨懟。認施
秉宏所為與上訴人、何上林共同運輸海洛因回台之供詞，足堪採
信（原判決理由貳、二(二)）。惟查，施秉宏於第一審雖證稱「…
…到台灣小港機場是晚上七時十分，之後我就被查獲了，我聽說
晚上九時有一班從香港回台的，我就知道是甲○○那班，當天何
上林兩個小弟和甲○○沒有被抓……」（第一審卷第一三三頁）
，然嗣又證稱「因為甲○○跟何上林協商的過程我都不清楚……
」、「……今天他說他去海南島養魚，為什麼海關那邊的人會說
還有一個要從香港那邊搭飛機回來的人叫甲○○……」、「我是
親耳聽到海關的人講說晚上九點還有一班從香港回來叫甲○○的
」（同上卷第一三六、一三九、一四０頁）。若均無訛，施秉宏
似非在東莞親見親聞何上林安排上訴人前往香港搭機返回台灣，
有關上訴人由香港搭機返台一節，係來自海關人員之轉述。而上
訴人自香港搭機返回台灣、施秉宏僅二次前往大陸、如何由福州
市前往東莞及與上訴人之間並無怨懟，論理上與上訴人是否在東
莞與何上林共同指示施秉宏運輸海洛因進入台灣之待證事實之間
，亦無關聯性之存在。原判決憑此，並以上訴人之辯解尚非可採
，為不利上訴人之認定，自有適用證據法則不當之違法。(二)二人
以上以共同犯罪之意思，事前同謀，推由其中部分之人實行，其
未參與實行之共謀者，固為學說上所稱之共謀共同正犯，依司法
院釋字第一０九號解釋，仍成立共同正犯。但未參與實行之共謀
共同正犯，因祇有犯罪之謀議，而無行為之分擔，僅以其參與犯
罪之謀議為其犯罪構成要件之要素，則渠等之間如何為犯罪之謀
議、如何推由其中部分之人實行？即為決定該同謀者，是否成立
共謀共同正犯之重要依據，自應於事實明白認定，並於理由內依
所憑之證據為完備之說明，始臻適法。本件原判決事實欄記載上
訴人偕同施秉宏於九十四年十月七日抵達東莞「波特曼酒店」，
與何上林商討運輸毒品返台事宜，過程中，上訴人向施秉宏詢及
是否願執行攜帶毒品闖關工作，並允諾事成後將給付優渥報酬，
施秉宏當場表示同意後，何上林即於同年十月九日指派不詳姓名
人士將海洛因交付施秉宏，由施秉宏於同日晚間七時許運輸（私
運）進入台灣等情，似認定本件實行運輸（私運）海洛因之人為
施秉宏，上訴人僅參與謀議而無任何行為之分擔。然理由內僅略
謂上訴人於九十四年十月七日在福州市閩江飯店，指示施秉宏購
買二張車票，欲前往東莞找何上林拿東西回來，嗣於抵達東莞「
波特曼酒店」後，同年十月九日何上林把海洛因裝好命其與二名
年輕人搭機返台，曾提到回到台灣後會給付金錢為報酬等語（原
判決理由貳、二(二)），就事實欄所認定上訴人與何上林、施秉宏
如何為犯罪之謀議，如何推由施秉宏實行運輸等事項，俱未逐一
指明所憑證據之內容並詳為敘明，逕認上訴人基於與何上林、施
秉宏間之謀議而有本件共同運輸（私運）第一級毒品之犯行，自
有理由不備之違誤。以上或為上訴意旨所指摘，或屬本院得依職
權調查之事項，應認原判決有撤銷發回更審之原因。至原判決不
另為無罪諭知部分，本乎審判不可分之原則，併予發回。
據上論結，應依刑事訴訟法第三百九十七條、第四百零一條，判
決如主文。
中    華    民    國  九十九  年    六    月    十    日
                      最高法院刑事第十二庭
                          審判長法官  黃  一  鑫
                                法官  張  春  福
                                法官  林  勤  純
                                法官  李  錦  樑
                                法官  陳  國  文
本件正本證明與原本無異
                                      書  記  官
中    華    民    國  九十九  年    六    月  二十三  日
                                                      Q

司法院資訊處製作；財團法人民間司法改革基金會備份。
